臺灣高等法院民事裁定　　　　　　　　　96年度抗字第1287號
抗　告　人　丁○○○
　　　　　　丙○○
上列抗告人與相對人甲○○○○等175人間訴訟救助事件，抗告
人對於本院中華民國96年7月18日臺灣板橋地方法院96年度救字
第71號所為裁定提起抗告，本院裁定如下：
    主  文
抗告駁回。
抗告訴訟費用由抗告人負擔。
    理      由
一、抗告人丁○○○、丙○○（下合簡稱抗告人，單指其中一人
    時，則逕稱其名）於原法院聲請意旨略以：丁○○○為90歲
    高齡老人，無工作能力及存款，每月領取新台幣（下同）
    3000元老人年金；丙○○於台北縣土城市○○街社區以賣菜
    維生，每月收入未逾1萬元，抗告人僅有19平方公尺之畸零
    田地，價值25萬2120元，依台北縣政府土城市公所公告，不
    動產未逾260萬元、存款未逾5萬5000元、每月收入未逾1萬
    3000元為生活困窘之無資力者，爰聲請准予訴訟救助等語。
二、原法院以抗告人於該院96年度補字第615號損害賠償事件，
    係主張其前繫屬於各法院之訴訟，業經判決或裁定駁回，有
    違憲法及民事訴訟法之規定，相對人為觸犯刑法貪污、強盜
    等叛亂之共犯，並據以主張相對人應連帶賠償聲請人新台幣
    1億7850萬元云云。然判決或裁定內容認定事實適用法律是
    否有誤，乃屬法院審判之職權，應依審級制度加以救濟，尚
    非聲請人得逕行主張相對人有觸犯刑法之情事，據此其所述
    之事實，在法律上顯無理由，其主張既屬顯無勝訴之望，抗
    告人所為訴訟救助之聲請，即屬不能准許，因而裁定駁回其
    等訴訟救助之聲請。
三、抗告意旨則以：其前繫屬於各法院之給付借款事件訴訟，不
    依法定方式裁判，牴觸憲法第80條之規定，違反民事訴訟法
    第249條規定，為無效。另相對人第一商業銀行新營分行短
    少公款30萬元，乃相對人戊○○犯貪污治罪條例第4條第1款
    所竊得。又相對人戊○○、乙○○以抗告人簽發之本票向第
    一商業銀行新營分行借款強取財產，乃為強盜。相對人迄無
    任何陳述聲明，其損害賠償之主張在法律上顯有理由，原裁
    定違背民事訴訟法第277條規定，為此提起本件抗告，請求
    廢棄原裁定，並准予訴訟救助等語。
四、按當事人無資力支出訴訟費用者，法院應依聲請，以裁定准
    予救助，但顯無勝訴之望者，不在此限。民事訴訟法第107
    條第1項定有明文。經查：
  （一）聲請及抗告意旨所述其前繫屬於各法院之給付借款事件
        訴訟，不依法定方式裁判，牴觸憲法第80條等之規定，
        為無效之情。然判決或裁定內容認定事實適用法律是否
        有誤，乃屬法院審判之職權，應依審級制度加以救濟，
        抗告人不得逕行主張相對人觸犯刑法，而予請求損害賠
        償。
  （二）再所指短少公款30萬元，乃相對人戊○○犯貪污治罪條
        例所竊得一情，即便屬實，因抗告人既已陳稱第一商業
        銀行新營分行因而短少公款，顯可見侵權行為之被害人
        亦為第一商業銀行新營分行，抗告人顯非其所指戊○○
        犯貪污罪行之被害人。
  （三）又所述相對人以抗告人簽發之本票向第一商業銀行新營
        分行借款強取財產，乃為強盜云云，更屬無稽。至抗告
        意旨以相對人迄無任何陳述聲明，認為其損害賠償之主
        張在法律上顯有理由云云，然民事訴訟法第107條第1項
        但書所謂顯無勝訴之望，係指聲請訴訟救助者伸張或防
        衛權利之不能維持，已灼然甚明而言，自不以事件相對
        人有無為訴訟上抗辯為斷。況本案抗告人起訴請求損害
        賠償，原法院以其未依規定繳納第一審裁判費，分補字
        案號命其補繳訴訟費用，抗告人即聲請本件訴訟救助，
        依訴訟進行情形而言，相對人尚不及為訴訟上之抗辯，
        自難謂抗告人訴訟之主張即屬有理由。
五、從而原法院以抗告人損害賠償之主張，在法律上不能維持已
    灼然甚明，無從認定或有勝訴之望，爰裁定駁回抗告人之聲
    請，於法並無不合。抗告意旨指摘原裁定不當，求予廢棄，
    為無理由，應予駁回。
六、據上論結，本件抗告為無理由，裁定如主文。
中　　華　　民　　國　　96　　年　　8 　　月　　22　　日
                    民事第10庭
                        審判長法　官  阮富枝
                              法  官  黃豐澤
　　　　　　　　　　　    　　法  官  陳財旺
正本係照原本作成。
抗告人如不服本裁定，除以適用法規顯有錯誤為理由，並經本院
許可外，不得再抗告。如提起再抗告，應於收受後10日內委任律
師為代理人向本院提出再抗告狀。並繳納再抗告費新台幣１千元
。
中　　華　　民　　國　　96　　年　　8 　　月　　22　　日
                              書記官  鄭淑昀
